# 关于合并报表的几个问题（新手求教）

提问人：xiaoyu123a 时间：2016-10-04 22:35:28
书P437书上说，合并方在编制合并日的合并利润表时，应包含合并方及被合并方自合并当期期初至合并日的利润，双方在当期所发生的交易，应当按照合并财务报表的原则抵消。1.那么是否意味在在同一控制下，如果合并日为 3 月 31 日，在编制合并利润表时，需要将被合并方1-3月的利润表各科目发生额并入合并方（就像非同一控制下在资产负债表日编制合并利润表一样）。2.是否需要确认1-3月的投资收益，编制调整分录：借 长期股权投资 贷 投资收益，还是不需要做调整分录，直接把1-3月被合并方的利润表科目并入合并方，对内部交易做抵消就行？（因为同一控制下企业合并的基本处理原则是视同合并后形成的报告主体在合并日及以前期间一直存在，是否意味着要视同在 1 月 1 日就一直存在，要确认1-3月的投资收益）3.合并日为 3 月 31 日，在资产负债表日 12 月 31 日编制合并报表时，确认对被投资单位的投资收益，编制调整分录：借长期股权投资 贷 投资收益，是确认1-12月的，还是确认4-12月的（因为同一控制下企业合并的基本处理原则是视同合并后形成的报告主体在合并日及以前期间一直存在，是否意味着要视同在 1 月 1日就一直存在，要确认1-12月的投资收益）4.同一控制下的合并，在合并日（ 3 月 31 日）编制合并现金流量表，应该怎么编制，是否是把1-3月被收购方的现金流量表直接并入？5. 合并日为 3 月 31 日，在资产负债表日 12 月 31 日编制合并报表时，编制合并现金流量表，是并入被收购方4-12月的现金流量表，还是1-12月的？（因为同一控制下企业合并的基本处理原则是视同合并后形成的报告主体在合并日及以前期间一直存在，是否意味着要视同在 1 月 1 日就一直存在，因此要直接将1-12月的并入）6.同一控制下，合并方的财务报表比较数据追溯期间应不早于双方处于最终控制方的控制之下孰晚的时间，假设形成同一控制下的时间是 2016 年 3 月 31 日，合并方和被合并方处于最终控制方之下的时间是 2014 年 1 月 1 日，是否在合并日 2016 年 3 月 31 日编制合并报表时，还需要调整期初数（ 2015 年 12 月 31 日），将被合并方 2015 年 12 月 31 日的数据并入合并方报表的期初数？7.接问题 6 ，如果要视同合并方与被合并方载2014 年 1 月 1 日就发生合并，那么在 2016 年 3 月 31 日编制合并报表时，确认以前期间的投资收益，是否是需要确认 2014 年 1 月 1 日至2015 年 12 月 31 日的投资收益，做抵消分录借：长期股权投资 贷：期初未分配利润，然后再确认 2016 年1-3月的投资收益，做抵消分录借：长期股权投资 贷：投资收益。
书P444 书上说，非同一控制下的合并，因购买日不需要编制合并利润表，该差额体现在合并资产负债表上，应调整合并资产负债表的盈余公积和未分配利润。1.具体是怎么调整？（是通过权益类的抵消分录来调整的吗，是否意味着在合并日只用编制长期股权投资的抵消分录就行？）2.购买日是否需要编制合并现金流量表？3. 合并日为 3 月 31 日，在资产负债表日 12 月 31 日编制合并报表时，确认对被投资单位的投资收益，编制调整分录：借长期股权投资 贷 投资收益，是确认1-12月的，还是确认4-12月的4.合并日为 3 月 31日，在资产负债表日 12 月 31 日编制合并报表时，编制合并现金流量表，是并入被收购方4-12月的现金流量表，还是1-12月的？

回答人：chenyiwei
1 、是。 2 、不需要做调整分录，直接把1-3月被合并方的利润表科目并入合并方，对内部交易做抵消就行。 3 、如果模拟调整权益法，则确认的投资收益仅限于合并日之后，即 4 ～ 12 月的部分。 4 、直接并入。 5 、直接合并 1 ～ 12 月的全年现金流量表。 6 、 7 、2015 年末和 2015 年度的比较数据仍需调整，但在编制合并利润表和合并资产负债表时，恢复被合并方留存收益仅限于 2014 年 1 月 1 日后形成的部分，此前形成的部分不予以恢复。
1 、负商誉调整购买日合并资产负债表的留存收益，可以直接调整权益（但在实务中几乎不会编制购买日的合并资产负债表）。 2 、不需要。合并现金流量表和合并利润表同样都是时期数报表，因此在购买日时点均无需编制。 3 、 4 、 4 ～ 12 月。

提问人：xiaoyu123a 时间：2016-10-05 14:55:58
非常感谢陈版主的解答，对于同一控制下的合并，具体的抵消分录还想请教： 关于陈版主的回答： 6 、 7 、 2015 年末和 2015 年度的比较数据仍需调整，但在编制合并利润表和合并资产负债表时，恢复被合并方留存收益仅限于 2014 年 1 月 1 日后形成的部分，此前形成的部分不予以恢复。 问题 1 ：是否意味着在 2016 年 3 月 31 日编制合并报表时，是不需要确认以前期间的投资收益，不需要模拟调整权益法编制抵消分录借：长期股权投资 贷：投资收益，不需要确认 2014 年 1 月 1 日至 2016 年 3 月 31 日的投资收益的，而只需要通过资本公积来恢复归属于收购方的留存收益，借：资本公司 贷：未分配利润 问题 2 ：合并方的财务报表比较数据追溯期间应不早于双方处于最终控制方的控制之下孰晚的时间，那么我在 2016 年 12 月 31 日编制合并报表抵消分录时，在模拟调整权益法确认投资收益时，是不需要视同在 2014 年 1 月 1 日就发生合并，不需要确认 2014 年 1 月 1 日至 2016 年 3 月 31 日的投资收益，做抵消分录借：长期股权投资贷：未分配利润，而至需要直接确认 2016 年4-12月的投资收益即可（是否是因为之前的留存收益已通过资本公司调整，所以不再确认投资收益）

回答人：chenyiwei
1 、是。 2 、可以这样理解。